【裁判字號】    99,訴,563
【裁判日期】    991118
【裁判案由】    毒品危害防制條例
【裁判全文】
臺灣苗栗地方法院刑事判決               99年度訴字第563號
公  訴  人  臺灣苗栗地方法院檢察署檢察官
被      告  葉智豪
選任辯護人  李添興律師
上列被告因違反毒品危害防制條例案件，經檢察官提起公訴（99
年度偵字第3305號），本院判決如下：
    主  文
葉智豪共同犯運輸第三級毒品罪，累犯，處有期徒刑參年陸月。
扣案第三級毒品愷他命共玖包（總計驗餘含包裝袋重伍零柒參點
柒玖公克）、NOKIA 手機壹支、0000000000號SIM 卡壹枚、分裝
袋壹包均沒收；又犯轉讓第三級毒品罪，累犯，處有期徒刑參月
。應執行有期徒刑參年柒月。扣案第三級毒品愷他命共玖包（總
計驗餘含包裝袋重伍零柒參點柒玖公克）、NOKIA 手機壹支、00
00000000號SIM 卡壹枚、分裝袋壹包均沒收。
    事  實
一、葉智豪曾因違反著作權法案件，經臺灣高等法院臺中分院以
    93年度少連上易字第11號判決處有期徒刑10月確定，於民國
    95 年1月12日因縮刑期滿執行完畢。
  (1)詎葉智豪因積欠蔡君平（另由檢察官偵辦）約新台幣（下同
    ）11萬餘元無力償還，遂在蔡君平提議如為真實姓名年籍均
    不詳，綽號為「小胖」（另由檢察官偵辦）之成年男子運輸
    第三級毒品愷他命（Ketamine，又稱Ｋ他命），則每運輸愷
    他命1 公斤，即可減免5 千元至8 千元不等之債務，並可無
    償取得愷他命吸食。竟與蔡君平、「小胖」基於共同運輸第
    三級毒品愷他命之犯意聯絡與行為分擔，於99年5 月中旬間
    某日，在臺中市○○路○○道附近某處，向「小胖」取得9
    包、驗前總毛重5074.24 公克（警卷記載5571公克）之愷他
    命後，即先帶回苗栗縣苗栗市○○街206 號9 樓之2 居所藏
    放，待「小胖」進一步指示，再運送至桃園縣某處，交予真
    實姓名年籍均不詳，綽號為「阿文」、「阿左」或「左左」
    等成年男子。迨同年6 月11日凌晨2 時許，葉智豪接獲「小
    胖」之電話指示，遂自上開居所攜帶愷他命欲前往桃園交予
    「阿文」等人時，為警持本院法官核發之搜索票，在該處所
    地下1 樓停車場當場查獲，除當場在葉智豪身上及使用之車
    牌號碼Q9-4382 號自用小客車內扣得愷他命4 包外，並在上
    開居所扣得愷他命5 包，及電子磅秤2 台、分裝袋1 包、沾
    有愷他命殘渣之器具（不鏽鋼鍋、濾網杓、磁碗、磁盤、保
    鮮盒、湯匙、塑膠桶等）1 批，而查獲上情。
  (2)葉智豪另基於轉讓愷他命予他人施用之犯意，於99年6 月11
    日凌晨1 時許，在苗栗縣苗栗市○○街206 號9 樓之2 居所
    ，無償轉讓重量約2 至3 公克之愷他命予邱鴻忠施用。邱鴻
    忠並當場以香菸沾黏愷他命點火抽吸殆盡。
二、案經行政院海岸巡防署海岸巡防總局北部地區巡防局移送臺
    灣苗栗地方法院檢察署檢察官偵查起訴。
    理  由
壹、證據能力部分：
一、按刑事訴訟法第159 條之5 第1 項規定，「被告以外之人於
    審判外之陳述，雖不符前四條之規定，而經當事人於審判程
    序同意作為證據，法院審酌該言詞陳述或書面陳述作成時之
    情況，認為適當者，亦得為證據。」考其立法理由係按傳聞
    法則的重要理論依據，在於傳聞證據未經當事人之反對詰問
    予以核實，乃予排斥。惟若當事人已放棄對原供述人之反對
    詰問權，於審判程序表明同意該等傳聞證據可作為證據，基
    於證據資料愈豐富，愈有助於真實發見之理念，此時，法院
    自可承認該傳聞證據之證據能力。又由於此種同意制度係根
    據當事人的意思而使本來不得作為證據之傳聞證據成為證據
    之制度，乃確認當事人對傳聞證據有處分權之制度。為貫徹
    本次修法加重當事人進行主義色彩之精神，固宜採納此一同
    意制度，作為配套措施。然而吾國尚非採澈底之當事人進行
    主義，故而法院如認該傳聞證據欠缺適當性時（例如證明力
    明顯過低或該證據係違法取得），仍可予以斟酌而不採為證
    據。至於當事人、代理人或辯護人於調查證據時，知有本法
    第159 條第1 項不得為證據之情形，卻表示「對於證據調查
    無異議」、「沒有意見」等意思，而未於言詞辯論終結前聲
    明異議者（Without Objection ），為求與前開同意制度理
    論一貫，且強化言詞辯論主義，確保訴訟當事人到庭實行攻
    擊防禦，使訴訟程序進行、順暢，應視為已有將該等傳聞證
    據採為證據之同意。由上可知，如當事人同意將傳聞證據作
    為證據使用，法院即毋庸再行審酌論述是否有符合其他傳聞
    例外規定之適用。查本案經本院引用被告以外之人即證人邱
    鴻忠於審判外之言詞或書面陳述，業據檢察官、被告及辯護
    人於審判程序一致同意作為證據，本院審酌前開陳述作成時
    之情況，尚無違法或證明力明顯過低之瑕疵，與本案待證事
    實復具有相當關連性，亦認為適當，依刑事訴訟法第159 條
    之5 第1 項規定，自均得作為證據。至其餘以下所引用之證
    據資料，被告及辯護人於本院審理中已表示對證據能力沒有
    意見，且經本院於最後審理期日就上開書面證據資料逐一提
    示並告以要旨，至言詞辯論終結前，被告及辯護人就此部分
    證據之證據能力未聲明異議，亦查無違反法定程序取得之情
    形，依刑事訴訟法第159 條之5 第2 項之規定，亦得作為證
    據。
二、次按通訊監察錄音之譯文，僅屬依據監聽錄音結果予以翻譯
    之文字，固具文書證據之外觀，但實際上仍應認監聽所得之
    錄音帶或光碟，始屬調查犯罪所得之證物，此乃刑事訴訟法
    第165 條之1 第2 項所稱之證物，如其蒐證程序合法，並經
    合法調查，自具證據能力。故檢察官如提出通訊監察錄音之
    譯文為其證據方法，實乃以其監聽所得之錄音帶或光碟，為
    調查犯罪所得之證物，應依刑事訴訟法第165 條之1 所列之
    方法調查，以判斷該錄音帶或光碟是否與通訊監察錄音之譯
    文相符。又監聽錄音製作之譯文，雖通常為偵查犯罪機關單
    方面製作，然若被告或訴訟關係人對其真實性並無爭執，經
    法院於審理期日提示譯文供當事人辨認、表示意見並為辯論
    者，程序自屬適法（最高法院95年度臺上字第295 號、94年
    度臺上字第4665號判決參照）。經查，本案對被告所持用之
    0000000000號行動電話門號，與案外人持用之0000000000、
    0000000000、0000000000、0000000000、0000000000、0000
    000000、0000000000、0000000000門號所實施之通訊監察，
    係臺灣桃園地方法院檢察署檢察官依通訊保障及監察法向臺
    灣桃園地方法院聲請核准實施，有臺灣桃園地方法院99年聲
    監字第000096號、99年聲監續字第000557號、99年度聲監字
    第000341號、99年聲監續字第000676號通訊監察書在卷可參
    （見偵卷第68 -75頁），為合法監聽。是本案通訊監察之內
    容，亦應有證據能力。又本案依上開通訊監察所得之監聽錄
    音，經查緝機關就其中與本案相關之內容製作譯文附卷，而
    檢察官、被告及辯護人對本案各該監聽譯文所載內容之真實
    性均無爭執，且通訊監察譯文並於本院審理時經合法調查，
    則此項通訊監察之譯文自亦具有證據能力。
貳、實體部分：
一、上開運輸愷他命及轉讓愷他命之犯罪事實，業據被告葉智豪
    於偵查中及本院審理時均坦承不諱（見偵卷第104-107 頁、
    第112-114 頁、第148-151 頁、本院卷第46-50 頁、第74-7
    8 頁），核與證人邱鴻忠於偵查中所證述之情節，大致相符
    （見偵卷第104-107 頁）。並有被告所持用之0000000000號
    行動電話門號，與案外人持用之0000000000、0000000000、
    0000000000、0000000000、0000000000、0000000000、0000
    000000、0000000000門號所實施之通訊監察譯文（見偵卷第
    76-93 頁）、行政院海岸巡防署台北機動查緝隊扣押物品目
    錄表4 紙（見偵卷第16頁、第20-22 頁）、扣案毒品及證物
    翻拍照片12幀（見偵卷第54-60 頁），在卷可資佐證。而扣
    案之愷他命9 包（驗前總重5074.24 公克）經內政部警政署
    刑事警察局編號為A1至A4、B1至B5後鑑驗結果，均檢出第三
    級毒品愷他命成分，亦有該局99年7 月20日刑鑑字第099008
    4996號鑑定書影本1 份附卷可稽（見偵卷第152-153 頁）。
    又證人邱鴻忠確有受被告轉讓愷他命後施用之事實，復有海
    岸巡防署北部地區巡防局台北機動查緝隊尿液採集代碼對照
    表（見偵卷第94頁）、台灣尖端先進生技醫藥股份有限公司
    濫用藥物檢驗報告影本（偵卷第136 頁）可按。此外，復有
    被告所持有，供本件犯罪使用之之NOKIA 手機1 支、000000
    0000號SIM 卡1 枚、分裝袋1 包，及附有愷他命殘渣之不鏽
    鋼鍋（小）1 只、濾網杓1 只、磁碗1 只、磁盤1 只、漏斗
    1 只、保鮮盒3 只、鐵湯匙1 只、不鏽鋼鍋（中）1 只、塑
    膠桶1 只，扣案可憑。足認被告自白與事實相符，犯行已堪
    認定。
二、核被告就犯罪事實欄(1)部分所載事實，係犯毒品危害防制條
    例第4 條第3 項之運輸第三級毒品罪；犯罪事實欄(2)部分所
    載事實，雖係同時構成毒品危害防制條例第8 條第3 項轉讓
    第三級毒品罪及藥事法第83條第1 項明知為偽藥而轉讓罪。
    惟藥事法係規範藥事之管理、毒品危害防制條例係規範危害
    國民身心健康毒品之特別立法，兩者規範目的不同。亦即，
    藥事法所規範偽藥之處罰，係以供醫藥使用者為其立法目的
    ，與毒品危害防制條例之規範目的，係以供作毒品使用不同
    。同為毒品危害防制條例所規範之毒品或藥事法所規範之藥
    品時，如係供毒品使用為目的，毒品危害防制條例即為藥事
    法之特別規定；如係供醫藥使用為目的，則藥事法即為毒品
    危害防制條例之特別規定。就本件而言，被告轉讓予邱鴻忠
    之愷他命係供作為毒品施用，並非供醫藥用途，從而就本件
    轉讓愷他命部分，毒品危害防制條例第8 條第3 項之規定，
    係藥事法第83條第1 項轉讓偽藥之特別規定，屬中央法規標
    準法第16條所指，「法規對其他法規所規定之同一事項而為
    特別之規定者」之特別法，自應優先適用之。縱藥事法係後
    法且係較重之規定，依同條後段之規定，特別法仍優先適用
    較重刑責之藥事法。此徵櫫毒品危害防制條第17條，立法者
    亦定有別於藥事法關於供出毒品來源及於偵查、審判中自白
    減輕或免除其刑之特別規定甚明。從而，依上述特別法優於
    普通法及特別法排除後法與重法之法律適用原則，本件被告
    轉讓愷他命部分，自應適用毒品危害防制條例第8 條第3 項
    之轉讓第三級毒品罪論處。惟被告所犯運輸第三級毒品與轉
    讓第三級毒品罪犯意有別，行為互殊，構成要件亦有不同，
    屬數行為，均應分論併罰之。被告就運輸第三級毒品部分，
    與蔡君平及綽號「小胖」之成年男子有共同之犯意聯絡與行
    為分擔，應論以共同正犯。又被告前曾犯違反著作權法案件
    ，經臺灣高等法院臺中分院以93年度少連上易字第11號判決
    處有期徒刑10月確定，於95年1 月12日因縮刑期滿執行完畢
    。此有臺灣高等法院被告前案紀錄表1 份在卷可稽，其受徒
    刑之執行完畢後，五年以內故意再犯本件有期徒刑以上之罪
    ，為累犯，應依刑法第47條第1 項規定，加重其刑。本件被
    告關於犯運輸第三級毒品罪部分，於偵查及本院審理中均自
    白不諱，爰依毒品危害防制條例第17條第2 項規定，就此部
    分減輕其刑，並先加後減。爰依刑法第57條規定，審酌被告
    運輸第三級毒品之數量高達5074.24 公克，編號A1測得純度
    約98% 、A1、A4、B1至B5（驗前純質淨重約4910.17 公克）
    ，編號A2純度約99% （驗前純質淨重約2.24公克）、A3純度
    約98% （驗前純質淨重約30.11 公克），惟轉讓愷他命之行
    為僅有1 次，犯後均坦承犯行，態度尚稱良好等一切情狀，
    量處如主文所示之刑，並定其應執行刑。至辯護人主張本件
    應可適用刑法第59條之規定減輕刑度乙節。經考量被告運輸
    毒品之數量高達5571公克，且純度均達98% 以上，犯罪之情
    狀實無顯可憫恕之客觀情形，自無從適用該條規定再予減輕
    ，附此敘明。
三、查獲製造、運輸、販賣、意圖販賣而持有、以非法方法使人
    施用、引誘他人施用或轉讓第三、四級毒品，既屬毒品危害
    防制條例明文規定處罰之犯罪行為，則該等毒品即屬不受法
    律保護之違禁物，應回歸刑法之適用，依刑法第38條第1 項
    第1 款之規定沒收之，始為適法（最高法院96年臺上字第89
    號、第727 號判決意旨參照）。查本件扣案之愷他命9 包（
    驗前毛重5074.24 公克），經取0.45公克鑑定用罄，餘5073
    .79 公克（含包裝），經鑑定結果，屬第三級毒品已如上述
    ，且係被告與蔡君平、「小胖」共犯本件運輸第三級毒品而
    持有，揆諸前開說明係屬違禁物，爰依刑法第38條第1 項第
    1 款之規定宣告沒收之；至因鑑驗所耗損之愷他命部分及扣
    案附有愷他命殘渣之不鏽鋼鍋（小）1 只、濾網杓1 只、磁
    碗1 只、磁盤1 只、漏斗1 只、保鮮盒3 只、鐵湯匙1 只、
    不鏽鋼鍋（中）1 只、塑膠桶1 只，業經鑑定機關以甲醇溶
    劑洗滌後取出洗滌液鑑定，均應認為既已滅失，自不另為沒
    收之諭知。又扣案被告所持有之NOKIA 手機1 支、00000000
    00號SIM 卡1 枚，係「小胖」所有提供被告使用，電子秤（
    大台）1 台、分裝袋1 包，係被告所有供本件犯罪使用之工
    具，均應依同條例第19條第1 項之規定宣告沒收。至其餘扣
    案小ＩPhone 手機1 支、SIM 卡2 張（1 張門號為00000000
    00、另1 張門號不明）、黑色側背包1 只、黑色手提袋1 只
    等物雖係被告所有，但並非供本件犯罪所用之物；白色不明
    藥丸11顆、藍色不明藥丸11顆、粉紅色不明藥丸20顆、小電
    子秤1 台、不鏽鋼鍋（小）1 只、濾網杓1 只、磁碗1 只、
    磁盤1 只、漏斗1 只、保鮮盒3 只、鐵湯匙1 只、不鏽鋼鍋
    （中）1 只、塑膠桶1 只之物係被告之姐葉淑惠所有，現金
    115,300 元雖係被告所有，但並非運輸愷他命所得，以上業
    據被告供明在卷，且無證據足認係被告所有供犯罪使用或因
    犯罪所得之物，爰不予宣告沒收，附此敘明。
據上論斷，應依刑事訴訟法第299 條第1 項前段，毒品危害防制
條例第4 條第3 項、第8 條第3 項、第17條第2 項、第19條第1
項，刑法第11條前段、第28條、第47條第1 項、第51條第5 款、
第38條第1 項第1 款之規定，判決如主文。
本案經檢察官盧美如到庭執行職務。
中    華    民    國    99    年    11    月    18    日
                  刑事第三庭  審判長法  官  柳章峰
                                    法  官  顏苾涵
                                    法  官  陳文貴
以上正本證明與原本無異。
如不服本判決應於收受判決後10日內向本院提出上訴書狀，並應
應敘述具體理由。其未敘述上訴理由者，應於上訴期間屆滿後20
日內向本院補提理由書(均須按他造當事人之人數附繕本)「切勿
逕送上級法院」。
                                    書記官  陳玲君
中    華    民    國    99    年    11    月    18    日
附錄本案論罪科刑法條全文：
毒品危害防制條例第4條
製造、運輸、販賣第一級毒品者，處死刑或無期徒刑；處無期徒
刑者，得併科新臺幣 2 千萬元以下罰金。
製造、運輸、販賣第二級毒品者，處無期徒刑或 7 年以上有期
徒刑，得併科新臺幣 1 千萬元以下罰金。
製造、運輸、販賣第三級毒品者，處 5 年以上有期徒刑，得併
科新臺幣 7 百萬元以下罰金。
製造、運輸、販賣第四級毒品者，處 3 年以上 10 年以下有期
徒刑，得併科新臺幣 3 百萬元以下罰金。
製造、運輸、販賣專供製造或施用毒品之器具者，處 1 年以上
7 年以下有期徒刑，得併科新臺幣 1 百萬元以下罰金。
前五項之未遂犯罰之。

司法院資訊處製作；財團法人民間司法改革基金會備份。
